臺灣高雄地方法院刑事判決　　　　　　 110年度侵訴字第4號
　　　　　　　　　　　　　　　　　　 110年度侵訴字第13號
公　訴　人　臺灣高雄地方檢察署檢察官
被　　　告　張顧瀚




上列被告因妨害性自主案件，經檢察官先後提起公訴（109 年度
偵字第15619、19421號），本院合併審理，經被告於準備程序就
被訴事實為有罪之陳述，本院合議庭裁定由受命法官獨任依簡式
審判程序審理，判決如下：
    主  文
乙○○犯乘機猥褻罪，處有期徒刑捌月；又犯強制猥褻罪，處有
期徒刑玖月。應執行有期徒刑壹年貳月。
    事  實
一、乙○○與代號AV000-A109162 成年男子（真實姓名、年籍詳
    卷，下稱甲男）、代號AV000-A109231 成年男子（真實姓名
    、年籍詳卷，下稱乙男）先前同為在法務部矯正署高雄監獄
    （以下稱高雄監獄）服刑之受刑人，乙○○竟先後為下列犯
    行：
（一）乙○○於民國109 年4 月30日2 時許，在高雄監獄德三舍
      14號房內，見同舍房之甲男熟睡而不知抗拒之際，基於乘
      機猥褻之犯意，以手伸入甲男之內褲內撫摸甲男之生殖器
      ，對甲男乘機猥褻得逞；又接續於同日5 時許，趁甲男熟
      睡而不知抗拒之際，以相同方式對甲男乘機猥褻得逞。
（二）乙○○於109 年8 月5 日22時21分許起，在高雄監獄禮五
      舍12號房內，見同舍房之乙男要入睡之際，竟違反乙男之
      意願，基於強制猥褻之犯意，以手伸進乙男之內褲撫摸乙
      男之生殖器，乙男雖伸手撥開試圖阻止，乙○○仍不為所
      動，接續以相同方式撫摸乙男之生殖器至同日22時26分許
      ，而對乙男強制猥褻得逞。
二、案經高雄監獄通報及乙男訴由高雄市政府警察局報告臺灣高
    雄地方檢察署檢察官偵查起訴。
    理  由
一、被告乙○○所犯係死刑、無期徒刑、最輕本刑為3 年以上有
    期徒刑以外之罪，其於準備程序中就被訴事實為有罪之陳述
    ，經法官告知簡式審判程序之旨，並聽取公訴人、被告之意
    見後，本院合議庭認為適宜而裁定由受命法官獨任進行簡式
    審判程序，又本件之證據調查，依刑事訴訟法第273 條之2
    規定，不受同法第159 條第1 項、第161 條之2 、第161 條
    之3 、第163 條之1 及第164 條至第170 條規定之限制，均
    合先敘明。
二、上開事實，業經被告於警詢時、偵查中及本院審理時均坦承
    在卷（見本院110 年度侵訴字第13號案【下稱侵訴13案】警
    卷第3 至9 頁、侵訴13案偵卷第31至32頁、侵訴13案院卷第
    195 、279 頁；本院110 年度侵訴字第4 號案【下稱侵訴4
    案】警卷第3 至11頁、侵訴4 案偵卷第35至37頁、侵訴4 案
    院卷第219 、305 、311 頁），核與證人即被害人甲男於警
    詢及偵查中（見侵訴13案警卷第29至35頁、侵訴13案偵卷第
    23至24頁）、證人即告訴人乙男於監所談話、警詢及偵查中
    （見侵訴4 案警卷第23頁、25至35頁、侵訴4 案偵卷第23至
    24頁）、證人邱○○於警詢時證述（見侵訴4案警卷第39至
    40頁）情節相符，復有甲男手繪現場位置圖（見侵訴13案警
    卷第7頁）、109年4月30日監獄監視錄影光碟暨擷錄照片（
    見侵訴13案偵卷彌封袋）、高雄監獄110年5月14日高監衛字
    第11011002040號函及附件、110年6月4日高監衛字第
    11011002730號函、（見侵訴4案院卷第111至201頁，同侵訴
    13案院卷第87至177頁）、乙男手繪現場平面圖（見侵訴4案
    警卷第43頁）、109年8月5日監獄監視錄影光碟暨擷錄照片
    （見侵訴4案警卷第47至67頁及偵卷彌封袋）、戒護人進出
    監所記錄（見侵訴4案警卷第19頁）、本院勘驗筆錄及擷取
    畫面（見侵訴4案院卷第221至223頁、第231至255頁）等件
    在卷可資佐證，足見被告之任意性自白與事實相符。綜上，
    本件事證明確，被告犯行堪以認定，應依法論科。
三、論罪科刑
（一）按刑法第224 條之強制猥褻罪，於88年4 月21日修正時，
      已自「至使不能抗拒」修正為「違反其意願之方法」為要
      件，僅須以強制方法，足以壓抑被害人之性自主決定權為
      必要，此觀諸立法理由甚明（最高法院99年度台上字第
      6501號判決意旨參照）。又刑法所謂其他違反其意願之方
      法為猥褻者，並不以類似強暴、脅迫、恐嚇或催眠術等方
      法為必要，祇要行為人以任何違反被害人意願之方法而為
      猥褻者，均屬之。又按刑法第224 條規定之強制猥褻罪，
      與該法第225 條第2 項規定之乘機猥褻罪之區別，在於行
      為人是否施用強制力及被害人不能抗拒之原因如何造成，
      倘被害人係因行為人之強制力致使對於行為人之猥褻行為
      不能抗拒，即構成強制猥褻罪；若被害人係因心神喪失或
      其他相類情形，致使行為人對其所為之猥褻行為不能抗拒
      時，則成立乘機猥褻罪。
（二）核被告如事實欄一、（一）所為，係乘甲男熟睡不知抗拒
      之際，對甲男為猥褻行為，自係犯刑法第225 條第2 項之
      乘機猥褻罪。被告為事實欄一、（二）所示行為時，乙男
      係準備入睡但尚未熟睡，且有用手撥開表示抗拒等情，業
      經本院認定如前，被告無視乙男抗拒之意思，仍伸手撫摸
      乙男的生殖器而猥褻得逞，其實施方法顯然違反乙男之意
      願，而係犯刑法第224 條之強制猥褻罪，起訴意旨認此部
      分係犯刑法第225 條第2 項之乘機猥褻罪，尚有未合，惟
      本案之社會基本事實相同，經本院告知上開罪名（見侵訴
      4 案院卷第219 、223 、304 、311 頁），而無礙於被告
      防禦權之行使，本院自應依刑事訴訟法第300 條之規定，
      變更起訴法條予以審理。被告分別於如上事實欄一、（一
      ）（二）所示時、地，分別本於同一乘機猥褻、強制猥褻
      之犯意，而兩次撫摸甲男之生殖器，以及接續違反乙男意
      願強行撫摸乙男之生殖器，依一般社會通念，難以強行分
      離，應屬接續之一行為，應分別各論以一罪。被告對甲男
      之乘機猥褻行為與對乙男之強制猥褻行為，犯意個別，行
      為互異，應予分論併罰。
（三）爰以行為人之責任為基礎，審酌被告前因妨害性自主、違
      反性騷擾防治法、妨害自由等案件，分別經判處罪刑確定
      ，並經臺灣雲林地方法院以108 年度聲字第260 號裁定應
      執行有期徒刑2 年8 月確定，有臺灣高等法院被告前案紀
      錄表在卷可稽，然被告於上開案件服刑期間竟仍未妥為管
      理私慾，而分別為本件乘機猥褻及強制猥褻犯行，侵害被
      害人甲男、告訴人乙男之身體自主權，且漠視法律及監所
      管理規範，所為自有不該，然考量被告犯後坦承犯行，態
      度尚可，及其對被害人甲男、告訴人乙男所為猥褻行為之
      動機、目的、手段、時間久暫，兼衡被告於本院審理中自
      述之學經歷、收入、家庭狀況等情（事涉個人隱私不予揭
      露，詳見侵訴4 案院卷第311 頁、同侵訴13案院卷第285
      頁），分別量處如主文所示之刑，並綜合考量被告所犯上
      開2 罪罪質，時間間隔、侵害法益程度，刑罰手段之目的
      及被告整體犯行之應罰適當性，爰定其應執行之刑如主文
      所示，以資懲戒。
據上論斷，應依刑事訴訟法第273 條之1 第1 項、第299 條第1
項前段、第300 條，判決如主文。
本案經檢察官甲○○提起公訴，檢察官林敏惠到庭執行職務。
中    華    民    國   110    年    10    月    8     日
                  刑事第七庭  法  官  李宜穎
以上正本證明與原本無異。
如不服本判決應於收受判決後20日內向本院提出上訴書狀，並應
敘述具體理由。其未敘述上訴理由者，應於上訴期間屆滿後20日
內向本院補提理由書(均須按他造當事人之人數附繕本)「切勿逕
送上級法院」。
因疫情遲誤不變期間，得向法院聲請回復原狀。
中    華    民    國   110    年    10    月    8     日
                              書記官  王紀淳
附錄本判決論罪科刑法條：
刑法第224條
對於男女以強暴、脅迫、恐嚇、催眠術或其他違反其意願之方法
，而為猥褻之行為者，處 6 月以上 5 年以下有期徒刑。
 
刑法第225條第2項
對於男女利用其精神、身體障礙、心智缺陷或其他相類之情形，
不能或不知抗拒而為猥褻之行為者，處 6 月以上 5 年以下有期
徒刑。